【裁判字號】    95,財管,111
【裁判日期】    951212
【裁判案由】    選任遺產管理人
【裁判全文】
臺灣臺南地方法院民事裁定             95年度財管字第111號
聲  請  人  臺灣土地銀行股份有限公司
法定代理人  丙○○
代  理  人  甲○○
上列聲請人聲請為被繼承人乙○○選任遺產管理人事件，本院裁
定如下：
    主      文
選任財政部國有財產局臺灣南區辦事處臺南分處為被繼承人乙○
○之遺產管理人。
聲請程序費用由被繼承人乙○○之遺產負擔。
    理      由
一、按先順序繼承人均拋棄其繼承權時，由次順序之繼承人繼承
    ，其次順序之繼承人有無不明或第四順序之繼承人均拋棄其
    繼承權者，準用關於無人承認繼承之規定。又繼承開始時，
    繼承人之有無不明，而不能依民法第1177條選定遺產管理人
    時，得由利害關係人聲請法院選任之，民法第1176條第6項
    、1178條第2項分別定有明文。揆諸前揭規定意旨，於繼承
    人皆拋棄其繼承權，無人繼承時，亦應許利害關係人聲請法
    院選任遺產管理人，俾為遺產之處置。
二、本件聲請意旨略以：緣被繼承人乙○○於民國88年7月20日
    向聲請人借款新台幣（下同）100萬元，期限15年，即自88
    年7月20日起至103年7月20日止，共分180期，每期1個月，
    自第1期至第36期按期付息，自第37期起，本金按期平均攤
    還，利息按借款餘額計付，約定利率為年息7.94%，第一年
    按聲請人基本放款利率固定加1.8碼機動計息，第二年起按
    聲請人基本放款利率固定加4.04碼機動計息，嗣後隨聲請人
    基本放款利率機動調整，並約定如有一期未履行時，即視為
    全部到期，清償逾期，除按約定利率計息外，並應加收自逾
    期日起，逾期在6個月以內，按上開利率加付百分之十，逾
    期6個月以上，就超過部分按上開利率加付百分之二十計算
    之違約金，詎料被繼承人乙○○自91年4月20日應償付該期
    本息起即延不履行，迭經催討均未獲置理，嗣被繼承人乙○
    ○於94年7月7日死亡，其法定繼承人均已辦理拋棄繼承並經
    准予備查，亦無親屬會議選定遺產管理人，致聲請人之債權
    無法行使，影響聲請人之權益甚鉅，聲請人為此爰聲請鈞院
    裁定選任財政部國有財產局台灣南區辦事處台南分處為被繼
    承人乙○○之遺產管理人等語。
三、經查，聲請人主張之上開事實，業據其提出借據影本1件、
    繼承系統表1份、戶籍謄本6份、本院南院慧家雅94年度繼字
    第1450號函影本1件、土地及建物登記謄本影本各1份、抵押
    權設定契約書及他項權利證明書影本各1件、財政部台灣省
    南區國稅局財產歸屬資料清單及92年度綜合所得稅各類所得
    資料清單影本各1份為證，復經本院依職權調閱本院94年度
    繼字第1450號拋棄繼承聲請事件卷宗核閱綦詳，是聲請人之
    主張堪信為真實。又查被繼承人乙○○死亡後，其法定繼承
    人皆已依法拋棄繼承權經本院准予備查，且未準用民法第11
    77條之規定選定遺產管理人，而被繼承人乙○○為聲請人之
    債務人，故聲請人以利害關係人之身分聲請選任被繼承人乙
    ○○之遺產管理人，核與上開規定並無不合，應予准許。
四、按公示催告期限屆滿，無繼承人承認繼承時，其遺產於清償
    債權，並交付遺贈物後，如有剩餘，歸屬國庫；又按非公用
    國有財產以財政部國有財產局為管理機關，民法第1185條、
    國有財產法第12條分別定有明文。查本件被繼承人乙○○之
    繼承人皆已拋棄繼承權，繼承人中就上揭債務亦均未列為連
    帶保證人，且未類推適用民法第1177條之規定選定遺產管理
    人，足徵渠等對被繼承人乙○○遺產之處置已漠不關心；又
    查被繼承人乙○○死亡後遺有坐落臺南縣後壁鄉○○段731
    號土地及門牌號碼臺南縣後壁鄉長安村13鄰中寮252號房屋
    等遺產，有稅務電子閘門財產所得調件明細表1件附卷可稽
    ，上開遺產倘無人承認繼承時，將於清償債權，交付遺贈物
    後，歸屬國庫，為使被繼承人乙○○遺產之處置順利進行，
    本院認選任財政部國有財產局臺灣南區辦事處臺南分處為被
    繼承人乙○○之遺產管理人為適當。
五、依非訟事件法第157條，裁定如主文。
中    華    民    國    95    年    12    月    12    日
                  家事法庭法  官  陳美燕
以上正本係照原本作成。
如對本裁定抗告須於裁定送達後10日內向本院提出抗告狀。
中    華    民    國    95    年    12    月    12    日
                          書記官  周曉萍


司法院資訊處製作；財團法人民間司法改革基金會備份。
